臺灣臺中地方法院刑事判決　　　　　　　　　　　　九十三年度易字第二一三二號
　　公　訴　人　臺灣臺中地方法院檢察署檢察官
　　被　　　告　乙○○
右列被告因詐欺案件，經檢察官聲請簡易判決處刑（九十三年度偵緝字第一○二五號
），本院臺中簡易庭認為不宜適用簡易程序，移由本院刑事庭改依通常程序審理，本
院合議庭裁定改以簡式審判程序審理，判決如左：
    主    文
乙○○連續幫助意圖為自己不法之所有，以詐術使人將本人之物交付，處有期徒刑參
月，如易科罰金，以參佰元折算壹日。
    犯罪事實
一、乙○○於民國九十年九月間因缺錢花用，經由報紙廣告得知可出售帳戶賺取利益
    後，即撥打廣告上所載之電話，與某真實姓名年籍不詳之成年男子取得聯繫，約
    定由乙○○提供其銀行帳戶予該名男子使用，代價為每個帳戶新臺幣（下同）一
    千元或一千五百元不等。而乙○○明知銀行帳戶係個人理財之重要工具，關係個
人財產、信用之表徵，且可預見銀行帳戶之存摺、提款卡如落入不明人士手中，
    而未加以闡明正常用途，極易被利用為與財產有關之犯罪工具，而徵求他人提供
    帳戶者，應係欲將該帳戶供為某筆資金之存入，後再行領出之用，以掩飾其犯行
    而不易遭人追查之情形下，竟為圖取金錢花用，而基於縱若該名男子利用其提供
    之銀行帳戶，作為自己或他人實施犯罪後，供被害人匯款之用，仍不違反其本意
    之幫助使用其帳戶者向他人詐欺取財之不確定故意，分別於：(一)九十年九月二十
    一日至(1)富邦商業銀行臺中分行（以下簡稱富邦銀行）設立帳號為000000
    00000號之帳戶、(2)華南商業銀行南臺中分行（以下簡稱華南銀行）設立帳
    號為000000000000號之帳戶、(3)世華聯合商業銀行臺中分行（以下
    簡稱世華銀行）設立帳號為000000000000號之帳戶；(二)同年月二十
    五日至(1)新竹國際商業銀行臺中分行（以下簡稱新竹銀行）設立帳號為0000
    000000000號（起訴書誤載為00000000000號）之帳戶、(2)
    遠東國際商業銀行臺中公益分行（以下簡稱遠東銀行）設立帳號為000000
    00000000號帳戶、(3)中華商業銀行臺中分行（以下簡稱中華銀行）設立
    帳號為00000000000000號之帳戶；(三)同年月二十六日至誠泰商業
    銀行臺中分行（以下簡稱誠泰銀行）設立帳號為000000000000號之
    帳戶後，再於前揭銀行帳戶開戶後當日或翌日，在臺中市○○路某便利商店前，
    分三次將前揭銀行帳戶之存摺、印章、提款卡出售並交付予該名男子，同時告知
    提款卡之密碼，而容任他人使用其銀行帳戶遂行犯罪，乙○○因而獲得一萬餘元
    之利益。嗣該名男子與自稱「葉主任」、「許經理」等不詳姓名年籍之成年人士
    組成之詐騙集團，即基於意圖為自己不法之所有之概括犯意，以夾報廣告之方式
    ，刊登出賣便宜行動電話機具之不實廣告，招攬不特定人與其聯絡，適丁○○於
    九十年九月十九日看見該夾報廣告後，即撥打廣告上所載電話聯絡購買行動電話
    機具之事宜，而自稱「葉主任」、「許經理」之成年人即諉稱須先匯款新臺幣（
    下同）一萬二千元，始能取得行動電話機具云云，致丁○○不疑有他，乃於同年
    月二十日下午五時五十五分先行匯款一萬二千元至董世強臺灣銀行復興分行帳戶
    內（董世強幫助詐欺取財部分已由檢察官另行處理），該詐騙集團成員再去電佯
    稱並未收到匯款，令丁○○陷於錯誤，而自同年九月二十二日至同年月二十六日
    止，按該詐騙集團成員之指示，接續以金融機構之自動櫃員機轉帳之方式，共計
    匯款一百二十九萬八千四百七十五元至乙○○之前揭帳戶中（丁○○匯款之時間
    、金額、匯入帳戶詳如附表一所示）。另有甲○○自友人處得知前述買賣行動電
    話機具廣告上所載電話後，乃於九十年十月二日撥打該電話聯絡購買行動電話機
    具之事，該詐騙集團之成員即假冒係「聯強公司」之職員，訛稱須先匯款六千元
    ，方可買受行動電話機具云云，致甲○○信以為真，而匯款六千元至乙○○上開
    中華銀行帳戶，嗣該名詐騙集團成員又稱要甲○○再匯款讓其沖帳，否則無法完
    成購買手續，先前所匯之六千元亦無法返還，令甲○○陷於錯誤，再依該詐騙集
    團成員之指示，接續以金融機構之自動櫃員機轉帳之方式，分別匯款至乙○○上
    開誠泰銀行、遠東銀行帳戶內，金額共計十六萬五千一百元（起訴書誤載為十六
    萬五千元，甲○○匯款時間、金額及匯入帳戶，詳如附表二所示）。丁○○及甲○○將前揭款項匯入乙○○之帳戶後，該詐騙集團之成員即以於自動櫃員機領取
    匯款或跨行轉帳之方式，獲得不法利益，嗣因丁○○及甲○○遲遲未收到行動電
    話機具，方始知受騙上當，因而報警循線查獲。
二、案經丁○○訴由南投縣警察局中興分局報告臺灣南投地方法院檢察署檢察官呈請
    臺灣高等法院臺中分院檢察署，暨甲○○訴由臺北市政府警察局中山分局移送臺
    灣臺北地方法院檢察署檢察官呈請臺灣高等法院檢察署令轉臺灣臺中地方法院檢
    察署檢察官偵查後聲請簡易判決處刑。
    理    由
一、訊據被告乙○○對於在右揭時間至富邦銀行、華南銀行、世華銀行、新竹銀行、
    遠東銀行、中華銀行及誠泰銀行設立前揭帳戶後，旋即分三次，在右揭時地，以
    一帳戶一千元或一千五百元不等之代價，出賣前揭帳戶予該姓名年籍不詳之成年
    人士之事實坦承不諱，且經查：
  (一)告訴人丁○○及甲○○確因為購買行動電話機具，而受不詳之成年人士詐騙，分
    別匯款至被告前揭帳戶等情，業據告訴人丁○○及甲○○於警詢及偵查中指訴綦
    詳，且有告訴人丁○○提出之中國國際商業銀行自動櫃員機交易紀錄四紙、臺灣
    銀行自動櫃員機交易明細表十一紙及告訴人甲○○提出其設於華泰商業銀行之0
    000000000號帳戶九十年十月二日當日之客戶對帳單附卷可稽。
  (二)而前揭富邦銀行、華南銀行、世華銀行、新竹銀行、遠東銀行、中華銀行及誠泰
    銀行等帳戶確係被告所開設，且確有告訴人所指之款項匯入等情，亦有富邦銀行
    所出具被告開戶基本資料及客戶存提紀錄單、華南銀行所出具被告開戶基本資料
    及存款往來明細表、世華銀行所出具被告帳戶之存款對帳單、新竹銀行所出具被
    告開戶基本資料及存摺、支存臨時對帳單列印表、遠東銀行九十一年五月三十日
    （91）遠銀益字第六○、六五號函檢送之被告基本資料、申請書及資金往來明細
    、中華銀行九十一年五月八日（91）中銀總業字第九一○一一八四號函檢送之被
    告開戶基本資料及九十年十月一日至九十年十月三日之資金往來明細資料、誠泰
    銀行九十一年五月十日誠泰銀稽核字第五八一號函檢送之被告開戶基本資料及資
    金往來明細資料可資佐憑。
  (三)查衡諸常情，任何人均可辦理銀行帳戶存摺使用，如無正當理由，實無借用他人
    存摺使用之理，而銀行存摺亦事關個人財產權益之保障，其專有性甚高，除非本
    人或與本人具親密關係者，難認有何理由可自由流通使用該存摺，一般人均有妥
    為保管及防止他人任意使用之認識，縱特殊情況偶需交付他人使用，亦必深入瞭
    解用途及合理性，始予提供，且該等專有物品如落入不明人士手中，而未加以闡
    明正常用途，極易被利用為與財產有關之犯罪工具，此為吾人依一般生活認知所
    易於體察之常識，而有犯罪意圖者，非有正當理由，竟徵求他人提供帳戶，客觀
    上可預見其目的，係供為某筆資金之存入，後再行領出之用，且該筆資金之存入
    及提領過程係有意隱瞞其流程及行為人身分曝光之用意，一般人本於一般認知能
    力均易於瞭解，是被告應可預見將其銀行帳戶存摺提供他人使用將幫助他人實施
    詐欺取財犯罪，但因需錢孔急，仍將其帳戶存摺、提款卡及密碼出賣予該姓名年
    籍不詳之成年男子，顯具縱有人以其銀行帳戶實施詐欺取財之犯罪亦不違背其本
    意之幫助意思自明。
  (四)從而，被告自白與事實相符，應堪以採信。本件事證明確，被告犯行堪以認定，
    依法應予論科。
二、查自稱「葉主任」、「許經理」、「聯強公司職員」及向被告購買前揭帳戶等不
    詳真實姓名年籍之成年人士基於意圖為自己不法之所有，以不實之行動電話機具
    買賣廣告詐騙被害人，令其等陷於錯誤分別依指示匯款至被告前開銀行帳戶內，
    核其等所為，係犯刑法第三百三十九條第一項之詐欺取財罪。而被告提供自己之
    銀行帳戶予該名不詳姓名年籍之成年人士所組成之詐騙集團作為詐欺取財之用，
    主觀上係以幫助他人犯罪之意思而參與構成要件以外之行為，核其所為，係犯刑
    法第三十條第一項前段、第三百三十九條第一項之幫助詐欺取財罪。又被告先後
    三次出賣銀行帳戶予該不詳姓名年籍之成年人士，幫助以該不詳姓名年籍之成年
    人士組成之詐騙集團遂行詐欺取財之犯行，時間緊接，觸犯構成要件相同之罪名
    ，顯係基於概括之犯意反覆為之，為連續犯，應依刑法第五十六條之規定論以一
    罪，並加重其刑。又被告幫助他人犯詐欺取財罪，為從犯，應依刑法第三十條第
    二項之規定，減輕其刑，並先加後減。爰審酌被告因貪圖小利，提供自己之銀行
    帳戶予他人詐欺取財使用，造成犯罪偵查困難，幕後犯罪人得以逍遙法外，致使
    此類犯罪手法層出不窮，嚴重危害社會治安，且偵查中經通緝始到案，對於己身
    違法行為顯然欠缺主動面對司法審判之悔過具體表現，惟其手段尚屬平和，且於
    本院審理時坦承犯行，態度良好等一切情狀，量處如主文所示之刑，並諭知易科
    罰金之折算標準，以示懲儆。又被告前曾於八十九年間，因偽造文書案件，經本
    院判處有期徒刑四月，緩刑二年，並於同年十月三日確定在案，有臺灣臺中地方
    法院檢察署刑案資料查註紀錄表在卷可按，被告於緩刑期間內更犯本罪，雖因被
    告緩刑期自八十九年十月三日至九十一年十月三日已經期滿，而緩刑之宣告未經
    撤銷，其刑之宣告已失其效力（最高法院六十九年度臺非字第一四○號判決意旨
    參照），然被告於緩刑期間更行犯罪，且連續三次出賣多達七本之銀行帳戶，顯
    非偶發行為，因此，倘徒以其於五年內未曾受有期徒刑以上刑之宣告，即謂得邀
    緩刑之寬典，無異輕啟枉法倖進之徒投機之門，絕非屬良法美意之緩刑制度之本
    旨，因此，為維法律秩序之基本原則及尊嚴，發揮法院就具體個案之判決導正社
    會現象之功能，本院因認不宜再為被告緩刑之諭知，附此敘明。
三、本案被告犯罪型態為提供帳戶幫助他人犯罪，因詐欺取財之正犯是否屬於共同正
    犯、連續犯等，與被告應成立之罪名、刑責均無涉，為免累贅，爰不於主文欄諭
    知被告連續幫助「共同連續」詐欺取財，併此敘明。
據上論斷，應依刑事訴訟法第四百五十二條、第二百七十三條之一第一項、第二百九
十九條第一項前段，刑法第五十六條、第三十條第一項前段、第二項、第三百三十九
條第一項、第四十一條第一項前段，罰金罰鍰提高標準條例第一條前段、第二條，判
決如主文。
本案經檢察官丙○○到庭執行職務。
中      華      民      國      九十三    年    十一    月    十九      日
                                臺灣臺中地方法院刑事第四庭
                                    法  官  郭  妙  俐
右正本證明與原本無異。
如不服本判決，應於判決送達後十日內向本院提出上訴狀，上訴於臺灣高等法院臺中
分院( 須附繕本 )。
                                    書記官
中      華      民      國      九十三    年    十一    月    二十四    日
附表一：
┌─┬──────────┬──────┬──────────┐
│編│   匯  款  時  間   │  匯款金額  │ 匯  入  帳  戶     │
│號│                    │ （新臺幣） │                    │
├─┼──────────┼──────┼──────────┤
│１│9.零時十七分    │   99977元  │被告前揭華南銀行帳戶│
├─┼──────────┼──────┼──────────┤
│２│同日零時三十六分    │   99977元  │同右                │
├─┼──────────┼──────┼──────────┤
│３│同日零時四十一分    │   99977元  │被告前揭世華銀行帳戶│
├─┼──────────┼──────┼──────────┤
│４│同日零時四十九分    │   99977元  │同右                │
├─┼──────────┼──────┼──────────┤
│５│9.十六時五十六分│   70000元  │被告前揭華南銀行帳戶│
├─┼──────────┼──────┼──────────┤
│６│同日十七時五分      │   99900元  │被告前揭世華銀行帳戶│
├─┼──────────┼──────┼──────────┤
│７│同日十七時七分      │   99900元  │被告前揭富邦銀行帳戶│
├─┼──────────┼──────┼──────────┤
│８│同日十七時十四分    │   99900元  │被告前揭遠東銀行帳戶│
├─┼──────────┼──────┼──────────┤
│９│同日十七時十八分    │   99900元  │被告前揭中華銀行帳戶│
├─┼──────────┼──────┼──────────┤
│１０│同日十七時三十三分  │   33000元  │被告前揭新竹銀行帳戶│
├─┼──────────┼──────┼──────────┤
││9.十六時五十一分│   49000元  │同右                │
├─┼──────────┼──────┼──────────┤
││同日十七時          │   98989元  │被告前揭中華銀行帳戶│
├─┼──────────┼──────┼──────────┤
││同日十七時五分      │   98989元  │同右                │
├─┼──────────┼──────┼──────────┤
││同日十七時十一分    │   98989元  │同右                │
├─┼──────────┼──────┼──────────┤
││同日十七時五十七分  │   50000元  │被告前揭世華銀行帳戶│
└─┴──────────┴──────┴──────────┘
附表二：
┌─┬──────────┬──────┬──────────┐
│編│   匯  款  時  間   │  匯款金額  │ 匯  入  帳  戶     │
│號│                    │ （新臺幣） │                    │
├─┼──────────┼──────┼──────────┤
│１│10.2.              │    6000元  │被告前揭中華銀行帳戶│
├─┼──────────┼──────┼──────────┤
│２│同日                │   90100元  │被告前揭誠泰銀行帳戶│
├─┼──────────┼──────┼──────────┤
│３│同日                │   60000元  │被告前揭遠東銀行帳戶│
├─┼──────────┼──────┼──────────┤
│４│同日                │    9000元  │同右                │
└─┴──────────┴──────┴──────────┘
附錄論罪科刑法條
刑法第三十條
幫助他人犯罪者，為從犯。雖他人不知幫助之情者，亦同。
從犯之處罰，得按正犯之刑減輕之。
刑法第三百三十九條
意圖為自己或第三人不法之所有，以詐術使人將本人或第三人之物交付者，處五年以
下有期徒刑、拘役或科或併科一千元以下罰金。
以前項方法得財產上不法之利益或使第三人得之者，亦同。
前二項之未遂犯罰之。
